【裁判字號】    99,交抗,846
【裁判日期】    990923
【裁判案由】    聲明異議
【裁判全文】
臺灣高等法院臺中分院刑事裁定         99年度交抗字第846號
抗  告  人
即受處分人  甲○○
上列抗告人即受處分人因違反道路交通管理處罰條例聲明異議案
件，不服臺灣臺中地方法院中華民國99年8月9日裁定（99年度交
聲字第3085號），提起抗告，本院裁定如下：
    主  文
抗告駁回。
    理  由
一、原裁定意旨略以：受處分人甲○○自92年2月17日起即設籍
    於臺中市○○區○○里○○路○段633號18樓之3，有受處分
    人個人基本資料查詢結果1份在卷可稽；而原處分機關於99
    年7月1日所為之中監違字第裁60-G0H098128號裁決書，於99
    年7月2日送達受處分人上開住所地，並由受處分人之受雇人
    即人間美村大廈管理委員會管理員黃招堂收受等情，亦有交
    通部公路總局臺中區監理所上開送達證書1紙在卷可參，足
    徵該裁決書業已合法送達。又受處分人之應受送達地為臺中
    市北屯區，與原處分機關交通部公路總局臺中區監理所所在
    地即臺中縣大肚鄉，並非同一鄉、鎮、市，但均於本院管轄
    區域內，依法院訴訟當事人在途期間標準第2條、第4條第1
    項第2款規定，其在途期間為3日。是以，受處分人之聲明異
    議期間應自該裁決書送達之翌日即99年7月3日起算20日，經
    扣除在途期間3日，故本件受處分人聲明異議之法定期間末
    日應為99年7月25日，因適逢例假日，順延至99年7月26日屆
    滿，乃受處分人遲至99年7月30日始具狀提出於原處分機關
    聲明異議，有其所提出之聲明異議狀上之「公路總局臺中區
    監理所總收文章」上戳記之日期可證，是本件聲明異議顯已
    逾法定期限甚明，受處分人既逾期聲明異議，其聲明異議於
    法不合，且無從補正，應予駁回等語。
二、抗告意旨略以：抗告人所提之聲明異議逾期，實因時間計算
    錯誤，但仍係於罰鍰繳納期間內聲明異議。本件違規事實之
    舉發，其認定過程似有瑕疵，應由法院重為認定，爰依法提
    起抗告，請求撤銷原裁定，另為適法裁定等語。
三、按受處分人不服道路交通管理處罰條例第8條主管機關所為
    之處罰，得於接到裁決書之翌日起20日內，向管轄地方法院
    聲明異議；依同條例第87條規定，向管轄法院聲明異議之期
    間，自裁決送達之翌日起算，並得依法扣除在途期間及聲請
    回復原狀，道路交通管理處罰條例第87條第1項、道路交通
    案件處理辦法第12條分別定有明文。此係交通異議事件之程
    序規定，為合法要件，受處分人之異議自需先合於此項程序
    規定，法院始得受理進而為實體審查。次按違反道路交通管
    理事件統一裁罰基準及處理細則第5條規定，處理違反道路
    交通管理事件，有關文書送達之程序，依行政程序法之規定
    。而送達於應受送達人之住居所、事務所或營業所為之；於
    應送達處所不獲會晤應受送達人時，得將文書付與有辨別事
    理能力之同居人、受僱人或應送達處所之接收郵件人員，行
    政程序法第72條第1項、第73條第1項分別定有明文。又公寓
    大廈管理委員會僱用之管理員，其所服勞務包括為公寓大廈
    之住戶接收郵件者，性質上應屬全體住戶之受僱人，郵政機
    關之郵差送達文書於住居所、事務所或營業所，不獲會晤應
    受送達人，而將文書付與公寓大廈管理員，即應認合法送達
    ，該管理員何時將文書轉交應受送達人，已生之送達效力不
    受影響，此有最高法院88年台上字第1752號、90年度台抗字
    第86號、97年度台抗字第624號民刑事裁判要旨可資參照。
四、經查：
  (一)抗告人即受處分人甲○○係於民國99年4月26日下午9時50分
    許，將其所有之車牌號碼0583-HP號自小客車停放於臺中市
    ○○○路一段131巷之機車停車格內，因「停車車種不依規
    定」之違規，經臺中市警察局第一分局民權派出所警員以中
    市警交字第G0H098128號舉發違反道路交通管理事件通知單
    舉發，嗣後交通部公路總局臺中區監理所於99年7月1日以中
    監違字第裁60-G0H098128號裁決書，依違反道路交通管理處
    罰條例第56條第1項第9款規定，裁處罰鍰新臺幣600元整，
    有舉發違反道路交通管理事件通知單、原處分機關裁決書影
    本各一份在卷為憑。
  (二)抗告人以時間計算錯誤導致遲誤異議期間，但仍於罰鍰繳納
    期間內聲明異議，又違規事實之認定及舉發有瑕疵，應由法
    院重新認定為由抗辯。惟聲明異議期間係不變期間，當事人
    應於期間內聲明異議，符合程序上規定，法院始得進而審理
    實體內容。又原處分機關裁決書之下方附記處第一點，亦詳
    細載明：受處分人不服處罰者，得於接到裁決書之翌日起20
    日內，以司法狀紙提出聲明異議，載明裁決日期、字號及理
    由，交由本所（臺中區監理所）轉送管轄地方法院。一般收
    受裁決書之人均得知悉該異議期間，抗告人難以委為不知，
    其稱仍於罰鍰繳納期間內聲明異議，並不足採。至於本件裁
    決書之送達及異議期間，依原處分機關之送達證書所載，有
    99年7月2日之送達郵局日戳、郵務人員之送達人簽章及填寫
    送達時間，並勾選「未獲會晤本人，已將該文書交與有辨別
    事理能力之同居人、受雇人或應受送達處所接收郵件人員」
    、「受雇人」等欄位，且有抗告人之受僱人即人間美村大廈
    管理委員會管理員黃招堂之收件章蓋章及簽名收受，足見原
    處分機關已寄送裁決書，郵政機關亦已完成送達行為，足生
    送達效力，其異議期間應自送達之翌日即99年7月3日起算20
    日，加計在途期間3日，因末日為例假日，故順延至99年7月
    26日屆滿。惟抗告人遲至99年7月30日始具狀提出聲明異議
    ，已遲誤異議期間，且無從補正，是原審裁定駁回其聲明異
    議，本院經核於法並無不合，抗告人仍執前詞提起抗告，為
    無理由，應予駁回。
五、據上論結，應依道路交通管理處罰條例第89條，道路交通案
    件處理辦法第26條，刑事訴訟法第412條，裁定如主文。
中    華    民    國    99    年    9     月    23    日
            刑事第二庭    審判長法  官  邱  顯  祥
                                法  官  姚  勳  昌
                                法  官  張  國  忠
以上正本證明與原本無異。
不得再抗告。
                                書記官  卓  佳  儀
中    華    民    國    99    年    9     月    24    日

司法院資訊處製作；財團法人民間司法改革基金會備份。
